【裁判字號】    95,交聲,184
【裁判日期】    950731
【裁判案由】    違反道路交通管理處罰條例聲明異議
【裁判全文】
臺灣桃園地方法院交通事件裁定        95年度交聲字第184號
原處分機關  交通部公路總局臺北區監理所
異  議  人
即受處分人  甲○○
                    93號4樓.
上列異議人即受處分人因違反道路交通管理處罰條例案件，不服
交通部公路總局臺北區監理所中華民國95年3 月3 日北監自裁字
第裁40-AEJ201028號違反道路交通管理事件裁決書所為之處分（
原舉發案號：臺北市政府警察局94年9 月8 日北市警交大字第AE
J201028號），聲明異議，本院裁定如下：
    主  文
原處分撤銷。
甲○○汽車所有人使用註銷之牌照行駛，處罰鍰新臺幣壹萬零捌
佰元，並牌照扣繳。
    理  由
一、本件聲明異議意旨略以：異議人即受處分人甲○○於民國94
    年9 月7 日凌晨12時49分許，駕駛車牌號碼2150-DS 號自小
    客車，行經台北市○○路○ 段時，為警攔查，其當時才發現
    牌照剛過期，警員告知此事，亦未出示搜索票，便直接拆下
    牌照，其認為警方此舉乃執法過當，且其並無故意不驗車而
    行駛於道路之情形，僅係因工作繁忙而忘記去驗車而已，故
    認原處分實屬謬誤，為此具狀聲明異議云云。
二、原處分意旨略以：臺北市政府警察局交通警察大隊警員於94
    年9 月7 日凌晨零時49分許，在台北市○○路○ 段與萬芳路
    交岔路口，查獲異議人駕駛車牌號碼2150-DS 號自小客車，
    使用註銷之牌照行駛，經警員當場舉發此一違規行為，異議
    人拒絕簽收該舉發單，警員乃當場告知須於15日內繳納罰鍰
    等語，嗣經原處分機關於95年3 月3 日，依修正施行前道路
    交通管理處罰條例第十二條第一項第四款、第二項規定，以
    北監自裁字第裁40-AEJ201028號裁決書，對受處分人裁處罰
    鍰新臺幣10,800元，並牌照扣繳等語。
三、按行為後法律或自治條例有變更者，適用行政機關最初裁處
    時之法律或自治條例。但裁處前之法律或自治條例有利於受
    處罰者，適用最有利於受處罰者之規定，行政罰法第五條就
    此定有明文，亦即於行為人行為後，行政罰之法律或自治條
    例有變更者，係採從新從輕原則，合先敘明。次按道路交通
    管理處罰條例第十二條第一項第四款就汽車使用註銷之牌照
    行駛之違規行為，處汽車所有人3,600 元以上10,800元以下
    罰鍰，禁止其行駛，並應依同條第二項中段之規定扣繳牌照
    之處罰規定，於94年12月28日修正後，僅在同款條文增列「
    使用吊銷之牌照行駛」之違規行為，就「使用註銷之牌照行
    駛」之處罰規定並無不同。是以，依上開新舊法比較之結果
    ，修正施行後道路交通管理處罰條例第十二條第一項第四款
    、第二項中段規定，對異議人而言並無不利情形，故依前開
    說明，就異議人本件違規行為，應依修正施行後道路交通管
    理處罰條例第十二條第一項第四款、第二項中段規定裁處，
    至為灼然。
四、經查：
  (一)證人即舉發本件違規之員警乙○○於95年5 月5 日本院訊問
    中具結證稱：當天伊將車停放在台北市○○路○ 段路旁，執
    行夜間11時至翌日3 時之巡邏勤務，因斯時車輛不多，故伊
    將每輛經過伊所駕車旁之車牌號碼輸入掌上型電腦內查詢該
    車號有無失竊或逾檢註銷之情形，經伊輸入車牌號碼2150-D
    S 號後，電腦內顯示「逾期檢驗註銷」之記載，並顯示該牌
    號之欠稅金額或未繳罰單單號及行照檢驗日期等資料，顯見
    該牌照業已逾檢註銷，伊便開車上前將異議人所駕駛之車輛
    攔停，依照一般處理程序要求駕駛人出示行照、駕照，告以
    該車懸掛之車牌號碼2150-DS 號牌照業已註銷，當時駕駛人
    要伊勿開紅單，讓他先走，伊未答應，仍依法予以舉發，駕
    駛人拒不簽名，伊復告知駕駛人若不簽名，視為伊今日以告
    知有此違規舉發情形，請其於15日內自行到所屬監理站到案
    ，不另寄舉發單等語明確，並有上開舉發通知單1 紙附卷可
    稽。是以，異議人確有於上開時地駕駛上開業已註銷牌照之
    自小客車行駛道路之違規行為無誤。
  (二)次按處理違反道路交通管理事件有關文書之送達程序，依「
    違反道路交通管理事件統一裁罰標準及處理細則」第五條規
    定，應適用行政程序法之相關規定。又「送達，於應受送達
    人之住居所、事務所或營業所為之」、「於應送達處所不獲
    會晤應受送達人時，得將文書付與有辨別事理能力之同居人
    、受雇人或應送達處所之接收郵件人員；應受送達人或其同
    居人、受雇人、接收郵件人員無正當理由拒絕收領文書時，
    得將文書留置於應送達處所，以為送達」、「送達，不能依
    前二條規定為之者，得將文書寄存送達地之地方自治或警察
    機關，並作送達通知書兩份，一份黏貼於應受送達人住居所
    、事務所、營業所或其就業處所門首，另一份交由鄰居轉交
    或置於該送達處所信箱或其他適當位置，以為送達；前項情
    形，由郵政機關為送達者，得將文書寄存於送達地之郵政機
    關」，行政程序法第七十二條第一項前段、第七十三條第一
    項、第三項及第七十四條第一項、第二項分別定有明文。查
    異議人所有之車牌號碼2150-DS 號自小客車本應於93年11月
    4 日參加定期檢驗，惟因異議人不依限期參加定期檢驗，經
    原處分機關於94年7 月14日裁處罰鍰1,400 元，及自94年7
    月14日起註銷牌照之處分，該裁決書業於94年7 月21日寄存
    送達於異議人之戶籍地（即台北縣永和市○○路373 巷6 號
    4 樓）乙節，有原處分機關提出之汽車車籍查詢、94年7 月
    14日北監自裁字第裁00-000000000號裁決書各1 份及卷附異
    議人之個人資料查詢結果1 紙可資參考。另經本院以電話聯
    繫異議人得知，異議人平日居住在桃園縣八德市○○路○ 段
    490 巷17弄2 衖293 號4 樓居所，於假日時則會返回台北縣
    永和市之戶籍地居住，此有本院辦理交通事件電話紀錄查詢
    表1 紙附卷足佐。是以，原處分機關以94年7 月14日北監自
    裁字第裁00- 000000000 號裁決書裁處異議人罰鍰1,400 元
    及自94年7 月14日起註銷牌照之處分，將該裁決書掛號郵寄
    至異議人登記之上開戶籍地未獲後，遂於94年7 月21日對異
    議人為寄存送達，並於94年7 月31日生效，期間異議人之戶
    籍地均在上址，並未變更等情，已如前述依上開說明，原處
    分機關對異議人行寄存送達，程序上自無不合。是以，上開
    裁處註銷牌照之裁決書，既經合法送達於異議人之戶籍地，
    異議人對於其所有之上開自小客車所申領之車牌號碼2150-D
    S 號牌照業自94年7 月14日起註銷乙節，即當知悉，是其聲
    明異議所述：其於94年9 月7 日凌晨零時49分為警攔查時，
    才發現牌照過期云云，惟寄存送達本即在當事人未實際收受
    文書之情況下，按一定條件及程序，由法律擬制該文書已經
    發生送達給當事人之效力，而本件寄存送達之程序並無不合
    法，已如前述，是故，異議人上開所辯，自不足採為有利於
    其之認定。
  (三)按警方舉發汽車所有人、駕駛人違反有使用註銷之牌照行駛
    時，應當場暫代保管其車輛牌照，並將代保管物件之名稱、
    數量記載於通知單內，若係代保管汽車牌照者，並記明「限
    當日駛回」，此一當場代保管物件應由交通勤務警察或依法
    執行交通稽查任務人員辦理之，此觀諸修正施行後違反道路
    交通管理事件統一裁罰基準即處理細則第十六條第一項第一
    款第二目、第二項、第三項（即修正施行前違反道路交通管
    理事件統一裁罰基準即處理細則第十五條第一項第一款第二
    目、第二項、第三項之規定相同，僅條號不同）規定即明，
    而上開統一裁罰基準及處理細則，為經道路交通管理處罰條
    例第九十二條第三項授權由主管機關交通部會同內政部訂定
    者，故該統一裁罰基準及處理細則具有法規命令之性質無訛
    。觀諸證人乙○○於本件舉發當日開立之上開舉發違反道路
    交通管理事件通知單上，業已明確記載其所代保管物件為「
    牌二面」，並註明「限當日駛回」等字樣，而證人乙○○斯
    時為依法執行交通勤務之警察人員，本件聲明異議意旨對此
    並不爭執，且有上開舉發通知單1 紙附卷可參。是以，證人
    乙○○於舉發異議人之本件違規行為後，依法拆卸該車懸掛
    之車牌號碼2150-DS 號牌照2 面之舉，係依法執行職務所為
    ，並無違法不當之處，且該項直接強制行為，僅具行政執行
    行為性質，非屬刑事訴訟法所規定之搜索等強制處分，自無
    適用刑事訴訟法第一百二十八條第一項所定搜索應用搜索票
    規定之餘地，本件聲明異議所指：警方臨檢未出具搜索票而
    直接將號牌拆下云云，尚有誤會，附此敘明。
  (三)綜此，異議人駕駛上開自小客車之違規事實明確，異議人復
    未於應到案期限內繳納罰鍰或到案聽候裁決，原處分機關依
    修正施行後道路交通管理處罰條例第十二條第一項第四款、
    第二項中段之規定，及依95年6 月30日交通部交路字第0950
    085038號、內政部臺內警字第0950870865號令修正發布之違
    反道路交通管理事件統一裁罰基準表就「使用註銷之牌照行
    駛」所載裁罰基準，逕行裁決處罰鍰10,800元，並牌照扣繳
    之處分，即無違法不當之處甚明。
五、綜上所述，原處分機關所為上開裁處結果，固非無據，然原
    處分未及比較新舊法，尚有未洽，本件異議人執詞提出異議
    ，雖無理由，惟原處分既有不當，自應由本院將原處分撤銷
    ，並依修正施行後道路交通管理處罰條例第十二條第一項第
    四款、第二項中段規定，及95年6 月30日交通部交路字第09
    50085038號、內政部臺內警字第0950870865號令修正發佈之
    違反道路交通管理事件統一裁罰基準表之規定，諭知如主文
    第2 項之處分，以資適法。
六、據上論斷，應依道路交通管理處罰條例第八十七條第二項，
    道路交通案件處理辦法第二十條前段，裁定如主文。
中    華    民    國    95    年    7     月    31    日
                    交通法庭  法  官  胡芷瑜
以上正本證明與原本無異。
如不服本裁定，應於裁定送達後5 日內向本院提出抗告狀。
                              書記官  李珈慧
中    華    民    國    95    年    7     月    31    日


司法院資訊處製作；財團法人民間司法改革基金會備份。
